【裁判字號】    96,訴,195
【裁判日期】    970118
【裁判案由】    拆屋還地
【裁判全文】
臺灣宜蘭地方法院民事裁定               96年度訴字第195號
原      告  甲○○
被      告  乙○○
訴訟代理人  余鑑昌律師
上列當事人間請求拆屋還地事件本院裁定如下：
    主  文
原告之訴駁回。
訴訟費用新台幣壹萬零貳佰肆拾元由原告負擔。
    理  由
一、原告起訴主張：緣坐落宜蘭縣壯圍鄉○○段31-7地號土地（
    以下簡稱系爭土地），為原告所有，被告所有之門牌號碼宜
    蘭縣壯圍鄉○○路○段397巷3 號房屋（以下簡稱系爭建物）
    無權占有系爭土地，爰依據民法第767 條物上請求權之法律
    關係，請求被告拆除系爭建物並返還土地等語。
二、按除別有規定外，確定之終局判決就經裁判之訴訟標的，有
    既判力。又原告之訴，其訴訟標的為確定判決之效力所及者
    ，法院應以裁定駁回之。民事訴訟法第400條第1 項、第249
    條第1項第7款分別定有明文。
三、經查：系爭土地原係自同段31-1地號土地分割而來，而系爭
    建物原門牌號碼為宜蘭縣壯圍鄉○○路49-3號房屋，嗣於民
    國87年間整編為宜蘭縣壯圍鄉○○路397巷3號，於92年間又
    整編為目前之地址，此有原告提出系爭土地之土地登記謄本
    及被告提出之門牌整編資料各乙份為證，先予敘明。而原告
    前於68年間以當時同段31-1地號土地所有權人身份，主張被
    告無權占有，依物上請求權之法律關係，訴請被告拆除該案
    附圖所示之乙○○房屋並返還土地，業經本院以68年度訴字
    第223 號判決原告之訴駁回確定在案。原告又於85年間依照
    物上請求權之法律關係，主張被告無權占有，請求被告拆除
    宜蘭縣壯圍鄉○○路49-3號房屋（即系爭建物）並返還土地
    ，亦經本院85年度訴字第309 號以該訴為確定判決效力所及
    為由，而裁定駁回原告之訴，原告不服提起抗告，經台灣高
    等法院86年度抗字第1653號駁回抗告而確定。原告復於87年
    間另主張民法第470、472條規定之使用借貸法律關係，訴請
    被告拆除宜蘭縣壯圍鄉○○路49-3號房屋（即系爭建物）並
    返還土地，經台灣高等法院91年度上更（二）字第198 號判
    決駁回原告之訴而確定。業經本院調閱上開卷宗審核屬實。
四、原告雖主張被告於93年間翻修廚房，未經過原告之同意，主
    張全部拆除，本案與前述確定判決並非同一事件云云，然查
    ：經本院於96年11月9 日前往現場履勘，系爭建物為磚造平
    房，廚房上方屋頂有搭蓋鐵皮，系爭建物如附圖所示A 部分
    面積113.20平方公尺，與85年間本院85年度訴字第309 號囑
    託測量之土地複丈成果圖所示C 部分相同之事實，此有勘驗
    筆錄、現場照片為證及宜蘭縣宜蘭地政事務所96年12月20日
    宜地二03字第0960013276號函檢附之土地複丈成果圖乙份在
    卷可憑，顯見被告僅係翻修廚房之屋頂而已，並未擴建系爭
    建物占有系爭土地之範圍，或將系爭建物改建成新的建物之
    情形，自無需要原告之同意。綜上，原告於本件再次依照物
    上請求權之法律關係訴請被告拆屋還地，不論是否主張兩造
    間有使用借貸關係，均為前述確定判決之既判力效力所及，
    堪予認定。則原告復提起本件之訴，自應認為不合法。
五、至原告嗣後又具狀追加其餘被告及訴訟標的之部分，因原告
    原先之起訴已屬不合法，依法即應予以駁回，自無允許事後
    追加其餘被告及訴訟標的之理，併此敘明。
六、依民事訴訟法第249第1項第7 款，第95條，第78條裁定如主
    文。
中    華    民    國    97    年    1     月    18    日
                  臺灣宜蘭地方法院民事庭
                      法  官  林俊廷
正本與原本無異。
如對本裁定抗告須於裁定送達後10日內向本院提出抗告狀（須附
繕本），並繳納抗告費新台幣1,000元。
中    華    民    國    97    年    1     月    21    日
                      書記官  林慶生


司法院資訊處製作；財團法人民間司法改革基金會備份。
